臺灣高雄地方法院刑事判決　　　　　　　100年度訴字第416號
公　訴　人　臺灣高雄地方法院檢察署檢察官
被　　　告　洪明聰
選任辯護人　李昌明律師
被　　　告　許秩碩
選任辯護人　陳聰能律師
上列被告因偽造文書案件，經檢察官提起公訴（99年度偵字第12
583 號），本院判決如下：
    主  文
洪明聰、許秩碩均無罪。
    事  實
一、公訴意旨略以：被告洪明聰係林國柱（於民國98年8 月23日
    歿，業經檢察官另為不起訴處分）之外甥，並在林國柱所經
    營位於高雄市○○區○○路13號之時祥行有限公司（下稱時
    祥行公司）工作。緣林國柱因取得對時尚瀝青混凝土有限公
    司（下稱時尚公司）新臺幣（下同）3,500 萬元債權，於民
    國93年間讓與被告許秩碩，林國柱、被告許秩碩及洪明聰均
    明知時尚公司係張啟文所經營，且該公司於93年間之營業及
    登記地址為高雄市前鎮區○○○路282 號2 樓，竟基於犯意
    聯絡，先由林國柱偽造時尚公司統一發票專用章後，交予被
    告洪明聰，再由被告許秩碩於93年9 月10日聲請本院對時尚
    公司核發支付命令（93年度促字第49086 號），並於聲請狀
    以林國柱所經營時祥行公司之營業地址，即高雄市○○區○
    ○路13號作為時尚公司及張啟文之送達處所，復由被告洪明
    聰持偽造之時尚公司統一發票專用章，於93年9 月21日以時
    尚公司受僱人之身分簽收該支付命令，再交付郵務送達人員
    擲回法院而行使之。迨該支付命令確定後，被告許秩碩因此
    取得對時尚公司3,500 萬元債權之執行名義，足以生損害於
    時尚瀝青混凝土有限公司。因認被告洪明聰、許秩碩共同涉
    犯刑法第216 條、第210 條之行使偽造私文書罪嫌云云。
二、按被告以外之人於審判外之陳述，雖不符刑事訴訟法第159
    之1 至第159 條之4 之規定，而經當事人於審判程序同意作
    為證據，法院審酌該言詞陳述或書面陳述作成時之情況，認
    為適當者，亦得為證據。當事人、代理人或辯護人於法院調
    查證據時，知有第159 條第1 項不得為證據之情形，而未於
    言詞辯論終結前聲明異議者，視為有前項之同意。刑事訴訟
    法第159 之5 定有明文。查本案檢察官、被告洪明聰、許秩
    碩及其辯護人，均對於本判決所引用之傳聞證據，同意作為
    證據，本院審酌上開證據作成時之情狀，並無違法或不當等
    情形，且與本案相關之待證事實具有關聯性，認為以之作為
    本案之證據亦屬適當，爰依前揭規定，認均應有證據能力。
三、公訴意旨認被告洪明聰、許秩碩共同涉犯行使偽造私文書罪
    嫌，無非係以告訴人張啟文之指訴、本院93年度促字第4908
    6 號支付命令送達證書影本、民事支付命令聲請狀影本、時
    尚公司登記案卷、告訴人張啟文提出時尚公司統一發票專用
    章之印文、證人即時尚公司股東鐘春蘭、陳峰銘、張秀和、
    張啟峰、謝秀華、林月珍、鍾雨樵等人具結之證言等為其論
    據。
四、訊據被告洪明聰固坦承於本院93年度促字第49086 號支付命
    令之送達證書上蓋印時尚公司之統一發票章並簽名，惟堅詞
    否認有行使偽造私文書之犯行，辯稱：林國柱是時尚公司之
    實際負責人，張啟文僅是掛名之負責人，該統一發票章是林
    國柱交付並委託伊代收公司之書信，因公司於93年停業後須
    處理客戶往來文件，林國柱遂把公司地址留在伊住處即高雄
    市○○區○○路38巷4 號，伊僅是幫忙代收文件，並不知道
    上開法院寄至家中之文件係支付命令，伊未偽造該統一發票
    章並加以行使等語；其辯護人則以：依卷附之資料及委任書
    可知，時尚公司確實係由林國柱私人財產所出資並經營，另
    時尚公司之大小章由林國柱所保管，此印章亦與時尚公司第
    一銀行活期存款帳戶之印鑑章一致，顯見林國柱應為時尚公
    司之實際負責人無訛。故林國柱將時尚公司之統一發票章交
    予被告洪明聰，並告知時尚公司的任何收文皆蓋此章，被告
    洪明聰基於對林國柱之信賴而代收該支付命令並簽名，主觀
    上顯無犯意，自無從成立行使偽造私文書之犯行等語。另被
    告許秩碩固坦承向本院聲請上開之支付命令，並於聲請狀上
    記載時尚公司之地址為：高雄市○○區○○路13號、聯絡處
    為：高雄市○○區○○路38巷4 號等情，惟堅詞否犯有與林
    國柱及被告洪明聰共同犯行使偽造私文書罪，辯稱：該聲請
    狀上之時尚公司地址係林國柱所告知，且伊確實有借錢予林
    國柱，並受讓林國柱對時尚公司之債權，伊無行使偽造私文
    書之故意與犯行等語；其辯護人則以：被告許秩碩與張啟文
    不認識，更與時尚公司無任何關係，聲請支付命令狀所載之
    地址，單純為林國柱所告知，且被告許秩碩亦不認識被告洪
    明聰，並不知悉高雄市○○路38巷4 號係洪明聰之住處；況
    林國柱向時尚公司郵寄存證信函之處所，亦同上開之地址，
    是依前情及卷附之證據資料，如何能證明被告許秩碩與洪明
    聰、林國柱有犯意聯絡及行為分擔? 被告許秩碩僅是依法行
    使債權，不能因聲請狀上所載之地址有誤，即遽認應與林國
    柱、被告洪明聰共同犯行使偽造私文書罪等語。
五、經查：
（一）被告許秩碩於93年9 月間，以受讓林國柱對時尚公司之3,
      500 萬元債權為由，向本院聲請對時尚公司核發支付命令
      ，並於支付命令聲請狀上記載時尚公司之營業地址為「高
      雄市○○區○○路13號」，另載明聯絡處為「高雄市○○
      區○○路38巷4 號」。嗣經本院核發93年度促字第49086
      號支付命令後，即以上開聲請支付命令狀所載之時尚公司
      營業地址「高雄市○○區○○路13號」為寄送，該支付命
      令經被告洪明聰於上址收受，並於送達證書之受僱人乙欄
      ，蓋印時尚公司之發票章（該發票章之地址為：高雄市鼓
      山區○○○路920 號）及簽名。後因該支付命令之相對人
      即時尚公司未於法定期間內提出異議，遂於93年10月11日
      確定。被告許秩碩乃於98年10月15日，持本院核發上開之
      支付命令確定證明書，具狀向臺灣臺北地方法院（下稱臺
      北地院）民事執行處聲請對時尚公司為強制執行，因時尚
      公司之法定代理人即告訴人張啟文發覺有異，即向核發上
      開支付命令之本院民事庭提起再審之訴，經本院調查後以
      99年度再字第5 號民事裁定，認該支付命令因未向時尚公
      司之住所、營業所為送達（因時尚公司當時之營業地址已
      遷移至高雄市○○○路282 號2 樓），不生合法效力，該
      支付命令並未確定而駁回該再審之訴，本院並即撤銷上開
      之支付命令確定證明書；另時尚公司亦就上開被告許秩碩
      聲請強制執行之案件，向臺北地院聲明異議，該院以98年
      度司執字第93856 號民事裁定，認被告許秩碩所執之支付
      命令因未合法送達予時尚公司，不生確定之效力，不符執
      行名義之要件，而駁回被告許秩碩強制執行之聲請等情，
      有該聲請支付命令狀、送達證書、本院93年度促字第4908
      6 號支付命令、支付命令確定證明書、民事強制執行聲請
      狀、本院書記官處分書、本院99年度再字第5 號民事裁定
      、臺北地院98年度司執字第93856 號民事裁定等影本各1
      份（偵卷第31頁、第32頁、第36頁及其背面、第37頁、第
      120 頁至第125 頁）在卷可稽，亦為被告洪明聰、許秩碩
      所不爭，此部分之事實，固堪認定。
（二）又時尚公司向林國柱借款，因已無力償還，遂於91年7 月
      1 日書立委託書，將時尚公司承攬新亞建設開發有限公司
      （下稱新亞公司）南二高、田寮、燕巢段、第C3752 標，
      尚有工程保留款及增包部分以及相關工程款未請領之金額
      ，委由林國柱全額代領，並用以清償對林國柱之債務。嗣
      林國柱於93年8 月23日書寫債權讓與書，將其中對時尚公
      司之3,500 萬元債權，讓與予被告許秩碩，並於93年8 月
      24日以存證信函通知時尚公司前揭債權讓與等情，有上開
      委託書、債權讓與書及存證信函等影本各1 份（偵卷第33
      頁至第35頁）附卷足參，告訴人張啟文亦不爭執上開委託
      書之內容及其上簽名、蓋章之真正，且於被告許秩碩向本
      院提起請求時尚公司清償債務之民事訴訟中，時尚公司亦
      不否認本案被告許秩碩受讓前揭債權之事實，並同意給付
      80萬元予許秩碩而達成和解乙節，復有和解筆錄影本1 紙
      （本院卷第83頁）可佐，是林國柱將其對時尚公司之部分
      債權，讓與予本案被告許秩碩之事實，亦堪予採認。
（三）時祥行公司於72年1 月29日經經濟部核准設立並設址於「
      高雄市鼓山區○○○路920 號」（下稱中華路地址）；另
      時尚公司於81年6 月3 日經核准設立登記，營業所在地同
      設上開「高雄市鼓山區○○○路920 號」（負責人張啟文
      ），嗣於89年間變更公司所在地為「高雄市○○區○○路
      13號1 樓」（下稱重光路地址），復於90年11月27日以經
      全體股東同意為由，申請變更地址為「高雄市前鎮區○○
      ○路282 號2 樓」（下稱和平二路地址），並經高雄市政
      府建設局於同年月29日核准變更等情（被告許秩碩之辯護
      人認時尚公司分別於90年11月27日、29日申請地址變更登
      記，容有所誤），有經濟部核發之公司執照、高雄市政府
      營利事業登記證、公司變更登記表、申請書、同意書等影
      本各1 份（偵卷第42頁至第45頁、第47頁、第48頁、第73
      頁、第76頁、第80頁）在卷可按。是依前情，時尚公司於
      設立登記起至89年間經核准變更地址至上開重光路前，與
      時祥行公司同設於中華路地址辦公，且於89年間至90年11
      月29日遷移至和平二路前，確曾設址於重光路之地址乙節
      ，亦屬無訛。故證人潘怡靜、被告洪明聰於本院審理時證
      稱時祥行公司與時尚公司曾在同一個辦公室辦公之事實，
      應非子虛。另查告訴人張啟文於79年1 月3 日起即由時祥
      行公司投保，85年間尚以時祥行公司為投保單位投保勞工
      保險等情，有勞工保險局所出具之勞工保險卡及勞工保險
      投保薪資調整表影本各1 紙（偵卷第74頁、第75頁）附卷
      供參，此與證人即被告洪明聰於本院審理時具結證述，張
      啟文也是時祥行公司員工，直至89年間才退保一語，尚無
      不符之處。基此，告訴人張啟文於擔任時尚公司負責人期
      間（89年遷移至重光路地址前），尚另於時祥行公司任職
      並由該公司投保，且時尚公司與時祥行公司同位於上揭中
      華路地址辦公等情，應堪信實。
（四）再觀告訴人張啟文代表時尚公司，委託林國柱領取該公司
      對新亞公司之工程款所簽立之委任書，其說明一載明：「
      一、A 乙方（即林國柱）前所提供時價參億元不動產、東
      港新街段78-4、78-18 、78-19 東新段458 號由甲方（即
      時尚公司）以貸款人向第一銀行設定抵押貸款9500萬，由
      甲方全數提領。B 甲方向乙方借款新臺幣（仁德工廠）12
      00萬（飯店）750 萬（股票）1500萬（辦公室）600 萬（
      大F-F ）600 萬（瀝清廠）300 萬（許君勇）1000萬等七
      筆現金共5950萬元（乙方不動產銀行貸款額度餘額）。C
      甲方向中國商銀貸800 萬彰化商銀信貸1000萬由乙方連帶
      保證。D 乙方代甲方支付龐大利息未計。」等語，另鳳城
      營造股份有限公司（鳳城公司）將其向榮工處承攬「燕巢
      九如段第380 標燕巢系統交流道工程路幅開挖運棄及近運
      利用（A3-2標）變更設計追加部分」之工程，於86年5 月
      29日轉包予時尚公司承作，後因鳳城公司財務困難，時尚
      公司遂與榮工處議價承攬上開工程，並由時祥行公司簽發
      支票號碼MC0000000 號、金額為48萬2,613 元之支票予鳳
      城公司，用以退還該公司之保留款等情，有卷附合約書、
      請購報支單及支票影本各1 紙（本院審訴卷第42頁至第44
      頁）可佐；此外，時尚公司於86年11月1 日至同年月15日
      ，及86年11月16日至同年月30日，因承攬工程案而支付予
      廠商之運費，共計124 萬1,493 元、101 萬7,877 元，分
      別由時祥行公司簽發其設於兆豐國際商業銀行三民分行支
      票存款帳戶00000000000 號、第一商業銀行前鎮分行支票
      存款帳戶00000000000 號支票數紙予以支付，並均已兌現
      乙節，復有收款證明影本共計39張、運費領取明細表影本
      2 張、兆豐國際商業銀行100 年2 月18日兆銀總票據字第
      1000002632號函及第一商業銀行100 年2 月24日一前鎮字
      第00050 號函各1 紙（本院審訴卷第45頁至第66頁、第83
      頁、第97頁）在卷足參。揆諸前情，顯然時尚公司與時祥
      行公司間，有相當頻繁之資金往來，林國柱甚且提供金額
      頗鉅之不動產向銀行借貸以供時尚公司使用，更借款及擔
      任時尚公司信用貸款之連帶保證人。因如此大量之資金挹
      注，衡情苟非時祥行公司、林國柱與時尚公司間，有特殊
      之關係存在，否則基於維護公司資金正常運作及個人財產
      投資風險之考量，顯然不符常理。況證人潘怡靜於本院審
      理時，當庭提出林國柱死亡後由伊所持有之時尚公司第一
      商業銀行活期存款存摺、大小印章等物，經本院與前揭第
      一商業銀行活期存款存摺內頁留存之印鑑印文（本院第52
      頁、第67頁、第68頁、第77頁）相互比對，應為相符。本
      院審酌公司之存摺、大小印章攸關帳戶金額之提領，常情
      而言，為避免公司款項遭不當運用及控制公司資金之流向
      ，理應由公司之會計人員或實質掌控公司之人持有之，要
      無交由毫無相關連之人保管之理，而林國柱為時祥行公司
      之負責人，並非時尚公司之登記負責人或股東，更非時尚
      公司之員工，卻能持有上開有關時尚公司之銀行帳戶資料
      及印章，益徵其於時尚公司顯非單純之第三人角色，應為
      位居影響公司營運或掌控公司資金運作之重要地位。故考
      諸上開各情，林國柱提供個人及時祥行公司之大筆資金予
      時尚公司經營使用，並持有時尚公司之銀行存摺、大小印
      章，時尚公司更與時祥行公司共同於上開中華路地址之辦
      公室辦公，且衡以公司設立為求避險及責任之歸屬，實際
      出資者並非登記負責人之情事，亦所在多有，而林國柱與
      告訴人張啟文2 人間復有親屬關係存在，則基於信賴及擴
      展公司之營運考量，由林國柱出資成立時尚公司，並由告
      訴人張啟文為掛名負責人，但實際上仍由林國柱負責公司
      運作之事實，顯非無稽之情。從而，被告洪明聰辯稱林國
      柱為時尚公司實際負責人一語，應堪有憑，足可採信。
（五）另時尚公司之股東（或原股東）鍾春蘭、張秀和（後來將
      股份移轉予張啟峰）、張啟峰、謝秀華、林月珍等人雖於
      偵訊中證稱時尚公司實際經營者為張啟文等語，惟觀時尚
      公司之變更登記表所載之股東出資額，其中鍾春蘭雖登記
      為250 萬元，然其卻陳稱僅出資約20、30萬元，經檢察官
      提示89年11月29日股東同意書、90年11月23日同意書，復
      又證述其上鍾春蘭之簽名、蓋章，應非其所簽，且謂89年
      間離開公司時即向張啟文說要退股，但卻未領回任何錢等
      語（偵卷第113 頁、第114 頁），故證人鍾春蘭苟有出錢
      投資時尚公司，則何以實際出資金額與公司登記之出資額
      有相當之落差，且有關公司之任何變更，卻一概不知並由
      他人簽名、蓋章之理，足見證人鍾春蘭應為時尚公司之掛
      名股東，就時尚公司實際運作之情，難認俱盡知悉。另證
      人張秀和於偵訊時雖證稱擔任時尚公司股東有投資60萬元
      ，是張啟文找伊去投資，後來就免費轉讓股份予張啟峰等
      語，然觀張啟峰於時尚公司登記之出資額，高達1,000 萬
      元，此與上開證人張秀和證述出資之金額，顯有不符之處
      ，況張啟峰、張秀和與張啟文間係兄、姐弟之至親關係，
      渠等於告訴人張啟文之要求下，擔任時尚公司之掛名股東
      ，亦無違常情，且張秀和並非時尚公司之員工，而張啟峰
      雖稱為時尚公司之職員，然其所述進入時尚公司之時間為
      該公司遷移至「和平二路」時（偵卷第145 頁），此與告
      訴人張啟文所述時尚公司於「重光路」時已沒有實際營業
      ，當時是停業中等語（偵卷第148 頁）相互勾稽以觀，顯
      然張啟峰進入時尚公司時，該公司應已呈停業中狀態，則
      張秀和、張啟峰能否知悉時尚公司之實際出資者、實際負
      責人為何，即難謂無疑。再者，證人謝秀華於偵訊時雖證
      稱為時尚公司之股東，有拿錢予張啟文等語，惟其亦證述
      未到過公司，亦不知道公司在何處，全權委由張啟文處理
      ，公司股東會都沒有參加等情屬實（偵卷第146 頁），顯
      然謝秀華並未參與時尚公司之經營運作，其所謂真正負責
      人為張啟文乙節，即難可確認與客觀情狀相符。又證人林
      月珍雖為林國柱之胞姐、告訴人張啟文之前妻，有特殊之
      情感因素存在，惟其經檢察官傳喚偵訊時（99年12月20日
      ）林國柱業已死亡，時尚公司亦已遭高雄市政府廢止（98
      年7 月16日），且時尚公司對新亞公司之保留款尚有304
      萬8,044 元部分，新亞公司因與時尚公司調解成立而同意
      給付上開之金額乙節，有公司變更登記表、臺北地院簡易
      庭98年度北調字第263 號調解筆錄各1 份在卷可參，故林
      月珍為使林國柱能依前揭委任書所載，取得對時尚公司之
      債權並可向新亞公司領取工程款之權利，審酌後證述張啟
      文為時尚公司之實際負責人，林國柱與時尚公司無何關連
      等語，衡情於債權處理上，顯較有利於林國柱。此外，林
      月珍所述出資100 萬元之金額，核與公司登記出資額為
      1,000 萬元，二者之間顯有差距，且其亦證述「『據我所
      知』林國柱沒參與過時尚瀝青混凝土有限公司的經營，但
      『私下有無』我不清楚」一語（偵卷148 頁），從其口吻
      觀之，林國柱有無實際負責時尚公司之經營，林月珍應非
      因親身參與公司運作而觀察得知，是證人林月珍雖證述時
      尚公司真正經營人為張啟文等情，則因有前揭可議之處，
      自難予以採認。準此，上開證人鍾春蘭、張秀和、張啟峰
      、謝秀華、林月珍證述時尚公司實際經營者為張啟文之情
      ，因有前揭堪疑之慮，且佐以證人潘怡靜於本院審理時，
      提出林國柱生前持有時尚公司原始股東林月珍、鍾春蘭、
      張啟峰、陳明智之印章，其印文經核與時尚公司之出資轉
      讓同意書股東簽章欄之印文相符（本院卷第27頁背面、第
      52頁、第77頁），林國柱如非真有參與或投資時尚公司，
      則何以持有上開印章，故互參上情及卷附之前揭證據資料
      ，益徵林國柱應為時尚公司之實際負責人無訛。
（六）查被告洪明聰供陳其為時祥行公司之員工乙節，有勞工保
      險局出具投保單位為時祥行公司之勞工保險投保薪資調整
      表影本1 紙（偵卷第75頁）為證，應非有虛。又證人林月
      珍於偵訊中證述時尚公司與時祥行公司當時同在中華路地
      址辦公，後來時祥行公司將中華路那邊（房屋）賣掉，時
      尚公司有遷移到重光路1 年等語（偵卷第147 頁），此與
      證人潘怡靜於本院審理時所證述：時祥行公司與時尚公司
      都在同一辦公室辦公，當初是在中華路，但中華路的別墅
      賣掉之後，就遷到重光路等情相符（本院卷第26頁），且
      與被告洪明聰所供陳時尚公司約在89年停業，搬到重光路
      乙節（本院卷第30頁背面、第32頁背面）及告訴人張啟文
      於偵訊時所證稱：重光路沒有實際營業，只是寄地址在那
      邊，當時是停業中等語（偵卷第148 頁）一致，足徵時尚
      公司與時祥行公司除共同於中華路地址辦公外，確實亦於
      89年遷至重光路地址，且時尚公司遷至重光路時已呈停業
      狀態，應屬無誤。又證人鍾春蘭於偵訊時具結證述該份時
      尚公司遷移地址同意書（偵卷第45頁）上之「鍾春蘭」簽
      名看起來不是我的簽名等語明確（偵卷第114 頁），且經
      本院比對偵訊筆錄之簽名、證人結文（偵卷第116 頁、第
      117 頁、第119 頁）與同意書上「鍾春蘭」之字體，筆順
      及按、捺、勾、撇等筆劃，顯然有所差異，應非同一人所
      書寫，可見時尚公司於89年停業情形下，卻於90年11月29
      日將公司營業地址改至和平二路地址，應非經過全體股東
      同意，而為張啟文個人之行為無訛。故被告洪明聰所稱張
      啟文後來自己將時尚公司再遷至上開和平路地址，沒有告
      知，一無所知等情，應非無據。此外，林國柱應為時尚公
      司之實際負責人，既經本院認定如前，則林國柱除持有上
      開所述之時尚公司大小章、原始股東章之外，另持有時尚
      公司尚設址於中華路時之統一發票章，自亦非有違事理之
      常。因被告洪明聰為時祥行公司之員工，並知悉林國柱負
      責時尚公司之相關事務，應為時尚公司之實際負責人，則
      於林國柱交付時尚公司之統一發票章，並要求利用該發票
      章代收有關時尚公司郵件之情形下，縱認林國柱所提供之
      統一發票章係屬偽造，亦難苛責被告洪明聰應予知悉。況
      被告洪明聰於前揭支付命令送達證書上所蓋印之時尚公司
      統一發票章，經核與時尚公司於88年度、89年度「高雄市
      營業人銷售額與稅額申報書」（下稱申報書）申報單位蓋
      章處之發票章印文相符（偵卷第71頁、第72頁），難認有
      偽，雖該發票章偽造之難度非高，惟公訴人既認該發票章
      為林國柱所偽造，自應提出相關證據以資佐證，自不得以
      時尚公司已於90年間遷移至和平二路，該發票章仍為舊地
      址即中華一路而逕自推認為當然，更無法據此進一步認定
      被告洪明聰亦為明知並且參與其中。故綜合上情以觀，雖
      被告洪明聰持時尚公司之統一發票章於支付命令送達證書
      上蓋章、簽名並收受，客觀上不疑有他，惟被告洪明聰所
      辯因林國柱為時尚公司之實際負責人，且該發票章為林國
      柱所交付委託代收相關時尚公司之郵件或文件，尚非無據
      ，是公訴人僅以上開被告洪明聰客觀上蓋印、簽名、收受
      支付命令之行為，即認與林國柱、被告許秩碩有行使偽造
      私文書之犯意聯絡及行為分擔，則顯速斷，難可遽採。
（七）按債權讓與，受讓人無須確認債務人為何人及取得債務人
      之相關確切資料後方得受讓，亦即僅須讓與人與受讓人達
      成合意，且依民法第297 條第1 項之規定，由讓與人或受
      讓人通知債務人後即生讓與之效力，故於受讓人知悉讓與
      人與債務人間確有債權債務關係存在，且與讓與人達成債
      權移轉合意之情形下，縱認受讓人與債務人不相識，亦不
      影響債權讓與效力之發生。因被告許秩碩確實受讓林國柱
      對時尚公司債權乙節，既如前述，且林國柱於93年8 月23
      日將3,500 萬債權讓與予被告許秩碩後，旋於翌日利用存
      證信函通知時尚公司，並非由被告許秩碩為通知，則被告
      許秩碩於取得該債權讓與書及存證信函後，在不知時尚公
      司地址之情況下，詢問林國柱並由其告知上開莊敬路地址
      為聯絡處，營業所為重光路地址，並逕而予信任而據以聲
      請支付命令，應無悖於常情。易言之，於上開情形時，並
      無課予被告許秩碩須進一步確認時尚公司真實地址之義務
      ，縱被告許秩碩未加思索或求證，即依林國柱所告知之地
      址聲請支付命令，雖地址確實有誤，惟此一結果，能否即
      可推定被告許秩碩應與林國柱，甚或與被告洪明聰有行使
      偽造私文書之犯意聯絡及行為分擔，則屬牽強。此外，林
      國柱基於上開委任書而取得對新亞公司領取工程款之權利
      ，本可據此而向新亞公司主張，林國柱能否於93年間即可
      預測時尚公司對新亞公司之工程款，須籍由日後強制執行
      程序始可獲得，為確保債權而先與被告許秩碩共同謀串債
      權讓與及陳報有誤之時尚公司地址，亦堪有疑。準此，被
      告許秩碩以支付命令聲請狀上所載之地址為林國柱所告知
      等語置辯，因無積極證據足以認定其所言有虛，且被告洪
      明聰並無與林國柱共同行使偽造私文書之犯行，亦經本院
      詳為斟酌認定如前，是公訴人僅以被告許秩碩於支付命令
      聲請狀上載明有誤之時尚公司地址，即認被告許秩碩與林
      國柱、被告洪明聰共同為上開行使偽造私文書之犯行，要
      屬推測之情，自不得為被告許秩碩不利之認定。
六、綜上所述，被告洪明聰、許秩碩所辯上情，尚非無憑，且公
    訴人所舉前揭證據，僅得證明被告洪明聰有於支付命令送達
    證書上，持時尚公司之統一發票章蓋印、收受，及被告許秩
    碩於支付命令聲請狀上記載時尚公司遷移前地址之客觀行為
    ，尚無法認定被告洪明聰、許秩碩與林國柱3 人間主觀上有
    行使偽造私文書之犯意聯絡，而應共同成立行使偽造私文書
    之犯行。按事實之認定，應憑證據，如未能發現相當證據，
    或證據不足以證明，自不能以推測或擬制之方法，以為裁判
    基礎，最高法院40年台上字第86號著有判例可資參照，因公
    訴人認被告洪明聰、許秩碩所涉犯行使偽造私文書罪嫌所憑
    之證據，尚無從說服本院達於通常一般之人均不致有所懷疑
    ，且卷內亦無其他積極證據可資佐證，本院自不得僅憑被告
    上開之客觀行為，而以推測或擬制之方法，據為渠等不利之
    認定，是依前開判例意旨，被告洪明聰、許秩碩自應均為無
    罪之諭知。
據上論斷，應依刑事訴訟法第301 條第1 項，判決如主文。
本案經檢察官顏漢文到庭執行職務。
中    華    民    國   100    年    5     月    31    日
                  刑事第十二庭  審判長法  官  黃建榮
                                      法  官  陳川傑
                                      法  官  林勳煜
以上正本證明與原本無異。
如不服本判決應於收受判決後10日內向本院提出上訴書狀，並應
敘述具體理由。其未敘述上訴理由者，應於上訴期間屆滿後20日
內向本院補提理由書(均須按他造當事人之人數附繕本)「切勿逕
送上級法院」。
中    華    民    國   100    年    5     月    31    日
                                      書記官  莊正彬